臺灣板橋地方法院交通事件裁定　　　　96年度交聲字第177 號
原處分機關　交通部公路總局臺北區監理所
異　議　人　甲○○
（即受處分人）
上列異議人即受處分人因道路交通管理處罰條例案件，對於交通
部公路總局臺北區監理所民國96年1月22日所為北監營裁字裁40-
AEV145941號處分（原舉發通知單：北市警交字第AEV145941號）
聲明異議，本院裁定如下：
    主  文
異議駁回。
    理  由
一、按計程車未依規定裝置車頂燈者，處汽車所有人新臺幣9 百
    元以上1 千8 百元以下罰鍰」，道路交通管理處罰條例第16
    條第1 項第4 款定有明文。又依道路交通安全規則第39條第
    7 款規定，汽車申請牌照檢驗之項目及標準，各種燈光應符
    合附件七之規定；而營業小客車之車頂燈應符合：一、盞數
    應為一盞。二、燈色不得紅色。三、安裝位置應以螺絲（不
    限鑽洞式）、金屬拉帶或車頂燈架固定於車頂前半部適當位
    置，不得以磁鐵吸住方式安裝。道路交通安全規則附件七「
    車輛燈光與標誌檢驗規定」第1 條第10項亦有明文。
二、原處分意旨略以：受處分人甲○○於民國95年9 月25日14時
    10分許，駕駛車號：448-ML號營業一般小客車，在臺北市○
    ○○路78號前，有「計程車未依規定裝置車頂燈（未固定）
    」之違規情形，為在場執勤之臺北市政府警察局大同分局重
    慶北路派出所員警【本院按：原處分誤載舉發單位為「蘭州
    街派出所」】發現攔停當場舉發，嗣經移送原處分機關即交
    通部公路總局臺北區監理所認異議人有前揭違規行為，爰依
    道路交通管理處罰條例第16條第1 項第4 款規定，裁處罰鍰
    新臺幣1 千8 百元之處分。
三、聲明異議意旨略以：異議人之車頂燈並非沒固定，更不能移
    動，更並非事後補固定，有圖片一可證；上蓋燈有一螺絲生
    鏽斷裂，但仍可固定，用力才可拿起，有圖片二可證。又，
    警員舉發並未告知到案日期，罰單沒有接獲，為何加倍罰款
    新臺幣900 元變1800元等語。
四、經查：
    (一)、異議人即受處分人甲○○有於95年9 月25日14時10分許
        ，駕駛車號：448-ML號營業一般小客車，行經臺北市○
        ○○路78號前，因「未依規定裝置車頂燈（未固定）」
        之違規情形，為臺北市政府警察局大同分局重慶北路派
        出所值勤員警見狀，隨即當場攔停稽查，並製作北市警
        交字第AEV145941 號舉發違反道路交通管理事件通知單
        舉發之事實，業據臺北市政府警察局大同分局95年12月
        22日北市警同分交字第09534744800 號函敘甚明，並有
        上開舉發違反道路交通管理事件通知單影本在案足堪憑
        信。
    (二)、按違反道路交通管理事件統一裁罰基準及處理細則第2
        條規定，處理違反道路交通管理事件之程序及統一裁罰
        基準，依本細則之規定辦理。又按，交通勤務警察對於
        人民有違反道路交通管理處罰條例之情形，予以當場舉
        發者，應填製舉發違反道路交通管理事件通知單（以下
        簡稱舉發單），並於被通知人欄予以勾記，其通知聯應
        填記駕駛人或行為人姓名、性別、出生年月日、地址、
        身分證統一編號及車主姓名、地址、車牌號碼、車輛種
        類；被查獲之駕駛人或行為人為受處分人時，應於填記
        通知單後將通知聯交付該駕駛人或行為人簽名或蓋章收
        受之；拒絕簽章者，仍應將通知聯交付該駕駛人或行為
        人收受，並記明其事由及交付之時間；拒絕收受者，應
        告知其應到案時間及處所，並記明事由與告知事項，視
        為已收受，旨揭裁罰基準及處理細則第11條第1 項第1
        款、第2 項亦定有明文。
    (三)、再按，交通員警舉發違反道路交通管理處罰條例所列之
        違規事實，本質上為行政處分，係公務員基於職務上權
        力，依法就特定之具體事件所為具公法上效果之單方行
        政行為，基於公務員為公法上行為具有公信力之原則，
        該行政行為當可被推定為真正，其據以依法處分之事實
        認定亦為正確無誤，此公信原則，乃立法者賦予行政機
        關制定違反道路交通事件統一裁罰標準及處理細則，俾
        使執勤警員得當機立斷加以處分，以維護交通秩序與安
        全。揆諸異議人所陳內容，並未否認其未於前述時間駕
        駛車號：448-ML號營業小客車行經該路段，僅就其所有
        上開車輛之車頂燈是否有如本件未依規定裝置（未固定
        ）之舉發事實，以為爭執等情，觀之原舉發單亦經原舉
        發員警載述被舉發人「拒簽收」情事，因此，本案舉發
        員警對於異議人有在前揭時間，駕駛上開營業用小客車
        行經該路段時，發現該車車頂燈未固定可移動違反規定
        （車頂燈可移動），當場告知異議人是項違規後，在製
        單完成後請異議人簽收違規通知單，但異議人拒絕簽收
        違規通知單，遂告知異議人有關應到案日期、處所等權
        益之情節，亦據原舉發之臺北市政府警察局大同分局以
        95年12月22日北市警同分交字第09534744800 號函復明
        確在卷，堪屬可信為正確無誤。另異議人雖提出營業小
        客車之車頂燈圖片2 張，用為證明該車車頂燈有予以固
        定一節，惟該圖片顯示之車頂燈，是否係車號：448-ML
        號營業小客車所用，又該圖片究竟如何拍攝取得，均無
        從確知，仍不得以此遽為異議人有利之認定。綜前所述
        ，異議所辯，核無足採。從而，本件違規事證明確，原
        處分機關因據裁處異議人罰鍰新臺幣1 千8 百元，核無
        違法或不當，異議為無理由，應予駁回。
據上論斷，應依道路交通案件處理辦法第19條，裁定如主文。
中　　華　　民　　國　　96　　年　　2 　　月　　26　　日
　　　　　　　　　　　　交通法庭法　官　黎錦福
上列正本證明與原本無異。
如不服本裁定，應於裁定送達後5 日內向本院提出抗告狀。
                                書記官  蔡麗春
中　　華　　民　　國　　96　　年　　2 　　月　　26　　日
